【裁判字號】    94,上訴,2551
【裁判日期】    950126
【裁判案由】    強盜
【裁判全文】
臺灣高等法院臺中分院刑事判決        94年度上訴字第2551號
上  訴  人
即  被  告  甲○○
                      (
選任辯護人  許名宗律師
上  訴  人
即  被  告  丁○○
指定辯護人  劉照雄律師
上列上訴人即被告等因強盜案件，不服臺灣臺中地方法院94年度
訴字第2040號，中華民國94年10月21日第一審判決（起訴案號：
臺灣臺中地方法院檢察署94年度偵字第7509號），提起上訴，本
院判決如下：
    主  文
上訴駁回。
    事  實
一、甲○○曾於民國88年間，因犯竊盜案件，經本院判處有期徒
    刑2年，並於刑之執行前強制工作3年確定，而於89年9月20
    日進入臺灣泰源技訓所執行強制工作，至92年1月16日始因
    法院裁定免予繼續執行而另入臺灣臺東監獄泰源分監執行上
    開有期徒刑，於93年4月12日因縮短刑期假釋付保護管束出
    監，迄93年4月30日始因縮刑期滿而執行完畢。詎猶不知悔
    改，為與同居女友丁○○共同償還丁○○積欠地下錢莊之債
    務，二人竟共謀尋找不特定銀樓入內佯稱欲購買金飾而趁機
    行竊。嗣於94年4月22日中午，甲○○與丁○○二人行經臺
    中市○○區○○路2段223號丙○○經營之「翔民珠寶店」時
    ，見該店無人進出，乃臨時起意，共同意圖為自己不法之所
    有，先至該珠寶店對面之便利商店，購買手術用手套4個、
    童軍繩1條及膠帶1綑等物，預供行竊失風時，可將珠寶店老
    闆綑綁，以利脫逃，而甲○○在購物後，欲從丁○○交付其
    背負之黑色大皮包中拿錢付款時，見該皮包中有丁○○先前
    購買預備對付地下錢莊討債人員使用之客觀上對人之生命、
    身體、安全構成威脅而具危險性之兇器電擊棒2支（各含鋼
    針1支，編號SMMG07828號及SMMG07829號），乃持其中1支電
    擊棒（查係編號SMMG07828號）藏放腰際中，再於同日下午2
    時許，與丁○○二人一同進入丙○○所經營之「翔民珠寶店
    」中，向丙○○佯稱欲購買3套金飾贈送甲○○及丁○○雙
    方之母親及亦為人母之丁○○本人做為母親節之禮物，丙○○不疑有它，乃依丁○○之指示陸續拿出金飾、珠寶供丁○○及甲○○觀賞，期間，丁○○因欲觀賞店外櫥窗內飾品，
    知悉出入該珠寶店均需由丙○○以遙控器開啟大門，丁○○
    惟恐行竊後無法遁逃，遂欲暗示甲○○放棄此次行竊計劃，
    乃於同日下午2時50分許，在櫃檯下以腳踢甲○○，暗示甲○○離去，惟甲○○見狀以為丁○○已將金飾竊得，但因大
    門仍需丙○○以遙控器開啟，遂迅即持其藏放於腰際間之電
    擊棒朝丙○○發射，而該電擊棒發射出前端之鋼針，正好箝
    入丙○○之左肩（傷害部分未據告訴），丙○○對甲○○突
    如其來之攻擊感到震懾不已，且因鋼針與電擊棒間有一鉛線
    牽引導電，致其全身發抖，丙○○為阻絕電源，旋即往店內
    後方之內室躲避，並關上木門將該鉛線切斷，甲○○見丙○○逃入內室中，乃緊隨其後，並以全身力量撞擊木門，此時
    甲○○見丙○○在該木門後方，因其撞擊之強暴行為已至使
    丙○○不能抗拒，遂提昇其竊盜之犯意變更為強盜之犯意，
    對緊隨而來之丁○○喊叫：「趕快拿東西！趕快拿東西！」
    等語，丁○○此時亦基於與甲○○共同強盜之犯意聯絡，隨
    手將丙○○置於工作檯上剛進貨之1包金飾（內含金戒指22
    只、金墜子15件、金鍊3條及手鍊3條）攜離，並將黑色大皮
    包中之紅色購物袋取出，而將強盜得逞之金飾1包裝入，甲○○見丁○○已取得該包金飾，遂向丙○○佯稱渠等並不要
    店內財物，只想要離開而已云云，丙○○聽聞後，雖店內警
    報器已響，然恐留置甲○○、丁○○二人於店中，對身在內
    室之自己及仍在襁褓中四個月大之女兒，易造成生命、身體
    安全之危害，遂依甲○○之指示走出內室，並按下大門遙控
    器將大門打開，甲○○見大門已被打開，旋即逃出，而丁○○在將該包金飾放入紅色購物袋後，見甲○○逃出大門，亦
    緊隨其後逃出，此時丙○○則將店中預供緊急情況時使用之
    電擊棒取出，並對逃逸在後之丁○○電擊2下，惟丁○○仍
    逃出大門；丙○○見甲○○與丁○○均逃出店外，遂緊隨其
    後追趕至巷口，並大叫「搶劫」，而聽聞丙○○大叫之路人
    洪得欽及鄭春和旋即加入追捕行列，並與據報趕往現場之員
    警，共同將甲○○及丁○○二人當場逮捕，且扣得丁○○於
    逃逸時丟棄路旁包裹該包金飾之紅色購物袋1只（其內金飾1
    包業據丙○○立具領回），並在丙○○上開珠寶店內扣得丁○○所有因匆忙離去不及攜帶，而內裝有手術用手套4個、
    童軍繩1條、膠帶1綑及電擊棒1支（編號SMMG07829號，含鋼
    針1支）之黑色大皮包1個。
二、案經臺中市警察局第六分局報請臺灣臺中地方法院檢察署檢
    察官偵查起訴。
    理  由
一、訊據上訴人即被告甲○○固坦承於上揭時間，與丁○○一同
    進入被害人丙○○所開設之上開珠寶店，並於丁○○以腳踢
    其腳部時，持電擊棒向被害人電擊等事實不諱，然矢口否認
    有何強盜之犯行，辯稱：當初經過珠寶店時，其並沒有竊取
    珠寶之意思，至於手術用手套、童軍繩及膠帶、電擊棒等物
    ，均係丁○○所攜帶，其並不知道，而其電擊被害人，只是
    要被害人將店門打開，該其可以離去，不是要強盜珠寶云云
    。訊之上訴人即被告丁○○固坦承攜帶手術用手套4個、童
    軍繩1條、膠帶1綑及電擊棒2支等物，於上開時間至被害人
    上開珠寶店內，以向被害人佯稱欲選購金飾為由，藉機欲竊
    取店內金飾，再持之變賣清償其積欠地下錢莊之債務，然甲○○因誤以為其已竊盜得手，始持藏放腰際之電擊棒朝被害
    人發射等情不諱，然亦矢口否認有何強盜犯行，並辯稱：伊
    雖有試戴金戒指，但並未行竊，伊原想趁機偷金戒指，但因
    發現大門被反鎖不能出去，於是就踢甲○○的腳，而甲○○
    以為伊已經竊盜得手，因為要被害人開門，才拿出電擊棒對
    被害人發射，而被害人遭電擊後，並未癱瘓，而是往內室跑
    ，甲○○是向被害人請求開門，但被害人表示：「你們不要
    傷害我，東西隨便你們拿。」，而甲○○有向被害人表示：
    「東西我們不要，我們只是想要離開而已。」，後來被害人
    就將大門打開，甲○○就奪門而出，伊不記得有拿到金飾云
    云。惟查：
  (一)、按刑事訴訟法第156條第1項規定「被告之自白，非出於強
      暴、脅迫、利誘、詐欺、違法羈押或其他不正之方法，且
      與事實相符者，得為證據。」，則被告在警詢之自白如係
      出於自由意思而非不正之方法，且其自白之陳述與事實相
      符者，始得為證據。本件被告甲○○及被告丁○○雖於警
      詢及偵查中均供承被告丁○○有於試戴1枚戒指後，趁老
      闆不注意時偷該枚戒指等語，惟彼等於原審及本院審理時
      則均否認被告丁○○有於試戴過程中竊取1枚金戒指；依
      證人即被害人丙○○於原審審理時證述：在被告2人購買
      金飾的過程中，伊並無發現有枚金戒指被偷，伊是到警察
      局製作筆錄時，警察告訴伊，伊才知道有這回事的等語（
      見原審94年10月7日審判筆錄第13頁第10行），及證人丙○○確認伊遭搶之該包金飾中之所有金飾均詳如贓物認領
      保管單上所載之金飾等情以觀，顯無其他積極證據足以認
      定被告丁○○確有於佯稱購買而觀賞金飾珠寶之過程中行
      竊1枚戒指之竊盜犯行，是以被告二人於警詢中所為此部
      分之自白，因核與事實不相符，此部分警詢筆錄應認無證
      據能力；至被告二人其餘警詢筆錄之記載，因係出於自由
      意思而非不正之方法，此據被告二人於原審審理時供述渠
      等於警詢中之陳述，除竊取1枚金戒指之陳述不實在外，
      其餘於警詢中之供述均實在等語明確（見原審94年10月7
      日審判筆錄第13頁），復核與事實相符，應認有證據能力
      ，合先敘明。
  (二)、上開犯罪事實，業據被害人於警詢中指述：於94年4月22
      日下午2時50分許，「翔民珠寶店」有一男一女進入銀樓
      內，聲稱要購買金飾品，伊便從珠寶櫃內拿出金飾品給歹
      徒看，此時男歹徒甲○○，突然從腰際掏出電擊棒向伊射
      擊，伊感覺全身麻痺便要掙脫並往內部躲避，並進入內部
      關上門啟動警鈴，此時男歹徒大聲叫女歹徒丁○○快點拿
      東西，快點拿東西，且喝令叫伊把大門打開，然後將伊放
      置於珠寶櫃之珠寶、金飾搶走後奪門而出。歹徒奪門而出
      後，伊立即拿出電擊棒從後方追捕歹徒，警方此時也趕至
      現場，追至漢口路225巷時，又有兩名熱心民眾洪得欽及
      鄭春和參與追捕，洪得欽與警方追至漢成街與漢成一街口
      處將男歹徒甲○○逮獲，鄭春和與警方追至漢成街4號前
      ，將女歹徒丁○○逮捕，伊也於當場確認歹徒。歹徒有用
      發射型電擊棒射中伊左肩膀，電擊棒的射擊勾還插入伊的
      衣服，因為倒勾無法拔出，伊的左肩膀有刺傷及紅腫挫傷
      。歹徒共搶走伊金戒22只、金墜子15件、手鍊3條、金鍊3
      條，共價值15萬元左右等語綦詳（見偵查卷第26頁至第28
      頁）；且於94年10月7日原審審理時亦到庭結證稱：被告2
      人於94年4月22日下午2時許，一同進入伊所經營之「翔民
      珠寶店」內，說要買母親節的東西送媽媽，約看了1個多
      小時後，趁伊拿東西不注意時，由甲○○拿電擊棒朝伊發
      射，電擊棒有1根類似彈出的針刺入伊左肩，因針有倒勾
      ，且傳電，伊就一直發抖，那時甲○○的表情很猙獰，伊
      那時想到趕快離開跑到裡面，看是否就不會被電擊到，但
      是因為電擊棒有一根鉛線一直傳導電波，所以伊還是一直
      被電擊著，於是伊便進入後方的內室，並且用力把無上鎖
      裝置的木門關上，而那根鉛線就斷掉了。甲○○這時就衝
      入珠寶櫃內並大力衝撞木門，大概撞了3次木門，伊因當
      時有按下警報器，如果不是警報器響，伊想當時應該擋不
      住甲○○的撞擊。而警報器響後，甲○○就叫丁○○趕快
      拿東西、趕快拿東西。當他們東西拿到後，就嚇令伊將大
      門打開，於是伊迫不得已為保障伊及伊4個月大女兒之安
      全，才將大門遙控鈕按下，開門讓他們出去，甲○○第1
      個衝出去，丁○○第2個出去，當時伊已經不會再抖了，
      所以伊在開門後隨即拿電擊棒追趕他們，看是不是可以延
      緩他們逃掉。當他們衝出去時，伊並不知道店內有東西不
      見，因為櫃檯上的珠寶都還在，而伊因門沒有關，怕店內
      東西會再被第三者侵入拿取，所以伊在巷口喊搶劫，後來
      有一名婦人過來告訴伊說，有一包東西是那名女歹徒丟棄
      的，他們也不敢去看是何東西，所以要伊去看看，伊當時
      才知道他們有從店內搶走一包金飾。而被搶的這包金飾是
      伊剛進貨進來，放在櫃檯後方的工作檯上準備標價、稱重
      以便出售。如果他們沒有進到櫃檯內，絕對拿不到那包金
      飾，而那包金飾的內容物都記載在認領保管單上等語明確
      （見原審94年10月7日審判筆錄第4至11頁），核與被告丁○○於同日原審審理時供述：因伊曾經被地下錢莊的3個
      人綁到車上一次，所以很害怕，才會去買電擊棒。而伊買
      扣案的手套、膠帶、童軍繩是想如果被銀樓老闆發現的話
      ，這些東西可能會派上用場，以便脫身，如童軍繩可以將
      老闆綑綁起來，再請老闆開門，膠帶則可以防止老闆大叫
      。案發當時，伊因知道門已經上鎖，需要張老闆才能開門
      ，所以伊本來是想要偷拿戒指的，但是後來發現大門是由
      老闆控制的，所以伊踢甲○○兩腳的意思是放棄，我們走
      人，但是甲○○拿出電擊棒電擊老闆，伊自己也嚇一跳，
      甲○○有說「趕快去拿東西」，但是伊想我們又沒有商量
      好要拿什麼東西。因為那時張老闆和甲○○一直在談什麼
      東西，所以伊看到櫃檯上有一包東西，就順手拿走放入伊
      的購物袋。後來伊要逃出大門的時候，張老闆電擊了伊1
      次，伊就趕快往外跑，後來伊又被電擊了1次，伊看到手
      裡拿的那包東西，心想為何要拿這包東西，伊自己也不知
      道為何要拿這包東西，所以在伊出大門後，伊就很快的把
      那包東西丟掉等語相符（見原審94年10月7日審判筆錄第4
      頁，第14至16頁），復核與原審於94年9月13日當庭勘驗
      翻拷自案發當時「翔民珠寶店」內裝設之監視器錄影帶部
      分過程之光碟內容（勘驗結果詳下列(三)所示）大致相符。
      是被害人及被告丁○○既均對被告甲○○有於案發現場呼
      喊：「趕快拿東西！趕快拿東西！」等語均證述及供述一
      致，則被告甲○○空言否認伊有叫被告丁○○拿取店內財
      物一節，即無足採信。
  (三)、原審於94年9月13日當庭勘驗翻拷自案發當時「翔民珠寶
      店」內裝設之監視器錄影帶部分過程之光碟，其內容如下
      ：1、監視器錄影帶之起迄時間：
      (一)起於05/04/22，14：38：00（2005年4月22日14時38分0
        秒）
      (二)迄於05/04/22，14：53：21（2005年4月22日14時53分2
        1秒）
        2、監視器錄影帶內容：
      (一)商店門口兩側均有擺放飾品展示之透明櫥窗，商店內部
        櫃檯（矮式）略呈馬蹄形，蹄口朝向門口，進門右邊為
        貼牆整面式展示櫃，蹄頂左邊處有一約與人同高旋轉式
        櫃檯。
      (二)當日14時38分0秒，被告丁○○坐在入門靠左櫃檯前，
        被告甲○○站立在被告丁○○右後方，被告丁○○與被
        害人隔著櫃檯，佯稱挑選飾品。被告甲○○或摸頭，或
        看手錶，不時四處張望。
      (三)當日14時52分31秒（05/04/22，14：52：31），被告甲○○突然由身上拿出一隻電擊棒指向被害人並發射電擊
        ，被害人見狀即離座轉身跑經旋轉式櫥櫃而往商店裡面
        躲避，被告甲○○及丁○○並無準備離去之動作，且被
        告甲○○仍手持電擊棒沿線追趕被害人。被告丁○○並
        未走向大門作開門的動作，而係在原處待立數秒鐘後，
        亦隨同被告甲○○追趕被害人的方向跑去。
      (四)當日14時52分50秒（05/04/22，14：52：50），被告甲○○被告丁○○及被害人均在畫面中消失。
      (五)當日14時52分56秒，被告丁○○手上持有不明物品由商
        店後方跑出，繞經貼牆展示櫃回到原來位置，背對門口
        由黑色大皮包內拿出紅色購物袋，並將該不明物品放入
        該紅色購物袋，黑色大皮包則遺留在商店現場。被告甲○○手拿電擊棒繼續恐嚇威脅被害人以拖延時間，並經
        由旋轉式櫥櫃回到原來位置，疑似催促被告丁○○動作
        要快，隨即被告甲○○奪門而出。被害人由商店後方經
        由旋轉式櫥櫃追趕被告甲○○。當日14時53分14秒（05
        /04/22，14：53：14）被害人從櫃檯某處拿出其所有之
        電擊棒，追至門口時，被告丁○○正欲奪門而出，被害
        人以其所有之電擊棒擊向被告丁○○，被告丁○○加速
        逃離門口，被害人手持電擊棒繼續追出門口。
  (四)、參以被告二人於警訊、偵查及原審準備程序已分別自白：
      因丁○○積欠地下錢莊的錢無法償還，故由丁○○提議偷
      或搶銀樓，所攜帶之電擊棒是丁○○於94年4月19日帶回
      來的，其他物品則是94年4月22日甲○○與丁○○至河南
      路、漢口路一家超市，由丁○○進去購買，都是用來準備
      行搶用的等語。雖被告甲○○於原審審理中，丁○○事後
      於本院改稱，該等物品是要防身之用云云。但觀之扣案物
      品，除電擊棒堪稱防身用之物品外，其他手術用手套、童
      軍繩及膠帶，均毫無防身功能，反而可用於強盜過程中，
      綑綁被害人身體，遮蔽眼、口，及防止遺留指紋在被害人
      處。故被告等事後辯稱無竊盜或強盜意圖，核係卸責之詞
      ，並無足採。
  (五)、按強盜罪之強暴、脅迫，以所施用威嚇之程度，客觀上足
      以壓抑被害人之意思，至使不能抗拒為已足。至施用之威
      嚇手段，客觀上是否足以壓抑被害人之意思自由，應依一
      般人在同一情況下，其意思自由是否因此受壓制為斷，不
      以被害人之主觀意思為準，最高法院87年度臺上字第3705
      號著有判決。對於被告甲○○執扣案已發射出鋼針之電擊
      棒朝被害人丙○○之左肩發射後，並緊追被害人丙○○之
      後，用力衝撞躲藏內室木門後方之被害人丙○○，並喝令
      被告丁○○拿取店內財物之情，該電擊棒本身，既足以使
      人產生畏懼，顯然足供為行兇之器具使用，持以攻擊他人
      之身體，自具有相當程度之危險性，再以被告甲○○之壯
      碩體格，相較於被害人丙○○之一般體型，倘雙方發生拉
      扯之情況，更易致生傷亡之危險結果，一般智識水平之人
      身處此種情境，當已足以感受其自身生命、身體、安全所
      可能遭受之危險，因此，對於被告甲○○持電擊棒並衝撞
      木門之強暴行為，於客觀上顯業已達到使一般人在身體及
      心理上均處於不能抗拒之狀態，縱使，事後被害人丙○○
      在開啟大門後旋即持店內預供緊急情況時使用之電擊棒，
      對逃逸在後之被告丁○○電擊二下，亦無礙於被告甲○○
      及被告丁○○共同強盜犯行之成立。況且，被告丁○○係
      利用被告甲○○衝撞內室木門，而致躲藏內室木門後方之
      被害人丙○○，不及抗拒之際，強取被害人丙○○置於工
      作檯上剛進貨之金飾一包，更已符合於強盜罪之構成要件
      。是以，被告甲○○與被告丁○○共同攜帶兇器強盜被害
      人丙○○財物之犯行，應堪認定。再按強盜與竊盜，僅係
      取得財物之手段不同，而於圖為不法所有，以非法方法取
      得他人財物之點，兩者並無差異（最高法院24年上字第46
      73號判例意旨參照）。行為人於中途變更其竊盜手段為強
      取，其圖為不法所有取得他人財物之犯意，仍相一貫，應
      僅成立強盜罪，其竊盜時之行為，即其強盜行為之一部，
      不得再以竊盜罪論處。被告甲○○與被告丁○○進入被害
      人丙○○所經營之「翔民珠寶店」之初，雖係為趁被害人
      丙○○不知之際，由被告丁○○竊取試戴之金飾珠寶，原
      應該當於竊盜罪之犯罪構成要件，然被告甲○○及被告丁○○嗣後於被告甲○○電擊被害人丙○○，並趁被害人丙○○位於內室木門後方，為抵擋被告甲○○之衝撞而不能
      抗拒之際，由被告甲○○指示被告丁○○拿取店內財物之
      過程，顯係由被告甲○○持電擊棒並以衝撞木門之方式，
      對被害人丙○○施以強暴手段，至使被害人丙○○不能抗
      拒，而便利被告丁○○遂行搜刮店內財物之行為，顯見被
      告甲○○及被告丁○○業已將其等竊盜之犯意變更為強盜
      之犯意，又前階段竊盜之意圖，業已涵攝於後階段之強盜
      行為內予以統一評價，因此，被告甲○○及被告丁○○應
      係成立攜帶兇器強盜罪。
  (六)、綜上所述，被告甲○○與被告丁○○共同攜帶客觀上對人
      之生命、身體、安全構成威脅而具危險性之兇器電擊棒二
      支，由被告甲○○朝被害人丙○○發射，並以衝撞內室木
      門之強暴手段，至使被害人丙○○不能抗拒，而由被告丁○○強取被害人丙○○所有之該包金飾等情，應堪認定。
      被告二人辯稱無強盜之意圖及犯行云云，顯均係事後卸責
      之詞，要難採信為真實。此外，復有被害人丙○○立具之
      贓物認領保管單1紙、翻拷自案發現場監視器錄影帶部分
      過程之光碟1片、擷取自該光碟之照片數幀在卷可稽，且
      有被告丁○○所有供犯罪使用之電擊棒2支及預備供犯罪
      使用之手術用手套4個、童軍繩1條及膠帶1綑扣案足資佐
      證，本件事證已臻明確，被告二人強盜犯行，均堪認定。
  (七)、另被告丁○○雖提出診斷內容為「衝動控制障礙、暴食症
      」之行政院國軍退除役官兵輔導委員會臺中榮民總醫院出
      具之診斷證明書1紙、診斷內容為「子宮肌瘤」之新逢甲
      婦產科診所出具之診斷證明書1紙、病名為「左手腕撕裂
      傷」之新文心診所出具之診斷證明書1紙、重大傷病免自
      行部份負擔證明卡影本1紙及未完全清償貨款之領取證、
      估價單或收據影本共計6紙，並請求原審函請草屯療養院
      鑑定被告丁○○，欲證明被告丁○○因長期患有憂鬱症，
      故於行為當時係處於精神耗弱之狀態。然按刑法上所謂精
      神耗弱，係指行為時之精神，對於外界事物之判斷能力，
      較普通人之普通程度，顯然減退者而言（最高法院48年度
      臺上字第1486號判例參照）。查被告丁○○於案發當時，
      對於其與被告甲○○共同進入「翔民珠寶店」，原係為竊
      取金飾珠寶，後因被告甲○○對被害人丙○○施以強暴手
      段，嚇令其趕快拿東西，其亦依被告甲○○之指示拿取被
      害人丙○○置於工作檯上剛進貨之金飾1包，並以隨身攜
      帶之購物袋包裹後，俟被害人丙○○將店內大門開啟時，
      旋即奪門而出，尚能清楚知悉，復自承伊當時已驚覺事情
      之發展與伊原先之構想不同，已然相當於搶劫，而於行為
      當時知悉自己之行為不應該，並意欲與被害人丙○○解釋
      ，此等被告丁○○於案發當時之意識狀態，均業據被告丁○○於原審審理時自承在卷，且由翻拷自案發當時「翔民
      珠寶店」內裝設之監視器錄影帶部分過程之光碟內容觀之
      ，被告丁○○於案發當時之行動舉止並無異常，且神態自
      若，足見被告丁○○於為本件犯行之時，對於外界事物仍
      具有判斷能力，相較於普通人之平均程度並無顯然減退之
      情形，按諸上開說明，即與刑法第19條所稱精神耗弱之情
      形有間，且與心神喪失無涉，故認無送請鑑定被告丁○○
      案發當時精神狀態之必要，附此敘明。
二、按刑法第321條第1項第3款之攜帶兇器竊盜罪，係以行為人
    攜帶兇器竊盜為其加重條件，此所謂兇器，其種類並無限制
    ，凡客觀上足對人之生命、身體、安全構成威脅，具有危險
    性之兇器均屬之，且祇須行竊時攜帶此種具有危險性之兇器
    為已足，並不以攜帶之初有行兇之意圖為必要（最高法院79
    年度臺上字第5253號判例要旨可供參照）。查扣案之2支電
    擊棒係金屬材質，質地堅硬，且前端有鋼針可供射出，客觀
    上足以對人之生命、身體、安全構成威脅，自屬具有危險性
    之兇器，洵無疑義。查被告甲○○及被告丁○○於犯案當時
    攜帶該2支電擊棒進入「翔民珠寶店」內，且由被告甲○○
    持其中1支電擊棒朝被害人丙○○發射，事後亦在被害人丙○○左肩上造成傷害，業據證人即被害人丙○○於原審審理
    時證述綦詳，而具一般體型之人，在已遭電擊棒攻擊後，站
    立木門後方再遭體型壯碩之被告甲○○之撞擊等情況下，必
    然因畏懼而產生不敢反抗之舉動，因此，被告甲○○及被告
    丁○○當場基於共同強盜他人財物之犯意聯絡，執持客觀上
    足以對人之生命、身體、安全構成威脅，具有危險性，堪供
    為兇器使用之電擊棒，再以對站立內室木門後之被害人丙○○，以衝撞木門之強暴手段，至使被害人丙○○不能抗拒，
    而由被告丁○○取得被害人丙○○所有之財物，核渠等所為
    ，係犯刑法第330條第1項之攜帶兇器強盜罪。起訴書原記載
    被告2人係犯刑法第328條第1項之強盜罪嫌，惟業經公訴蒞
    庭檢察官於原審行準備程序時更正起訴法條為刑法第330條
    之加重強盜罪嫌，而本院認定之犯罪事實雖與起訴書所載之
    犯罪事實稍有出入，惟其基本社會事實同一，且起訴法條亦
    經檢察官予以更正，故無變更起訴法條問題，併此敘明。又
    被告甲○○與被告丁○○就前開攜帶兇器強盜犯行間，顯有
    共同之犯意聯絡及行為分擔，為共同正犯。再被告甲○○前
    於88年間，曾因竊盜案件，經本院判處有期徒刑2年，刑之
    執行前強制工作3年確定，於89年9月20日入臺灣泰源技訓所
    執行強制工作，至92年1月16日始因法院裁定免予繼續執行
    而另入臺灣臺東監獄泰源分監執行上開有期徒刑，於93年4
    月12日因縮短刑期假釋付保護管束出監，迄93年4月30日始
    因縮刑期滿而執行完畢，有臺灣高等法院被告前案紀錄表在
    卷足參，其於5年以內再犯本件有期徒刑以上之罪，為累犯
    ，應依刑法第47條規定加重其刑。原審法院因認被告等罪證
    明確，適用刑法第28條、第330條第1項、第47條、第38條第
    1項第2款規定，審酌被告二人均年輕力壯，不思循正途，獲
    取生活所需，竟圖以強盜之方式貪圖不法利益，其等犯罪動
    機已然可議，又於犯案當時攜帶可供兇器使用之電擊棒而為
    強暴之行為，造成被害人心理之恐懼及財產之損害，嚴重危
    害社會治安，敗壞善良風氣，而被告二人犯罪後，仍不知悔
    悟，猶飾詞狡辯，矢口否認強盜犯行，未見悔意，犯後態度
    不佳等一切情狀，分別依檢察官之具體求刑，量處被告甲○○有期徒刑10年，丁○○有期徒刑8年，以示懲儆。並以扣
    案之手術用手套4個、童軍繩1條、膠帶1綑、電擊棒2支（即
    編號SMMG07828號及SMMG07829號，其中編號SMMG07829號，
    尚含鋼針1支）及紅色購物袋1只，均係被告丁○○所有，分
    別供犯罪預備之物或供犯罪所用之物，業據被告丁○○供述
    在卷，乃併予宣告沒收。另明扣案之黑色大皮包1個及口
    罩1個，雖亦係被告丁○○所有，然非供本件犯罪所用或供
    犯罪預備之物，且均非屬違禁物品，故不併予宣告沒收。核
    其認事用法均無違誤，量刑亦屬妥適，應予維持。被告等上
    訴意旨否認犯行，仍執陳詞指摘原判決不當，並無理由，應
    予駁回。
據上論斷，應依刑事訴訟法第368條，判決如主文。
本案經檢察官乙○○到庭執行職務。
中    華    民    國    95    年    1     月    26    日
                刑事第六庭  審判長法  官  劉  連  星
                                  法  官  黃  永  祥
                                  法  官  邱  顯  祥
上列正本證明與原本無異。
如不服本判決應於收受送達後十日內向本院提出上訴書狀，其未
敘述上訴之理由者並得於提起上訴後十日內向本院補提理由書（
均須按他造當事人之人數附繕本）。
                                  書記官  陳  桂  芬
中    華    民    國    95    年    1     月    26    日
                                                      Ｆ


司法院資訊處製作；財團法人民間司法改革基金會備份。
